臺灣臺北地方法院刑事判決　　　　　　　　　　　　　　九十年度簡上字第三八號
　　公　訴　人　臺灣臺北地方法院檢察署檢察官
　　上　訴　人　戊○○
　　即　被　告
右列被告因公共危險案件，不服本院臺北簡易庭八十八年度北簡字第三０二六號，中
華民國八十九年四月十二日第一審判決（聲請簡易處刑案號：八十八年度偵字第一一
五一四號）提起上訴，本院管轄第二審之合議庭，認為應適用通常程序審判，自為第
一審判決如左：
    主    文
原判決撤銷。
戊○○無罪。
    理    由
一、公訴意旨略以：被告戊○○前租用臺北市中正區○○○路○段二０三號地下樓，
    經營亞士多餐廳，並向告訴人乙○○轉租乙○○租自案外人林泰興所有之同段二
    ０三之三三號房屋，作為辦公室之用。且於租用後，將該營業場所、辦公室重新
    裝潢，並設置風管、配電線路等通風系統，嗣該營業場所於不詳之日出讓予案外
    人陳鵬雲（檢察官聲請簡易判決處刑書誤載為陳雲鵬）等之後，被告戊○○仍租
    用上開辦公室作為經營直銷業之用，惟被告戊○○竟未於營業轉讓時，將改裝之
    通風系統及配電系統回復原狀，或告知受讓人知之，以盡告知之義務，俾為相當
    之設備管理、維修，致前經戊○○改裝之通風設備送風管與室內電源配線經過上
    開辦公室作為會客室之場所之西北側上方天花板處之電源配線，因疏未保養維護
    ，於民國八十八年四月二十六日九時二十三分許起火燃燒，延及同段二０三號一
    樓之三四即乙○○販賣麵、飯之營業場所之當時未有人所在之他人所有建築物、
    二０三號一樓之三三辦公室，燃燒上開未有人所在之他人所有建築物，併燒毀二
    址內之裝潢與戊○○自己及乙○○之其他物品，致生公共危險，而認被告涉犯刑
    法第一百七十四條第三項前段、第一百七十五條第三項之失火罪嫌云云。
二、按犯罪事實應依證據認定之，無證據不得推定其犯罪事實；不能證明被告犯罪者
    ，應諭知無罪之判決，刑事訴訟法第一百五十四條、第三百零一條第一項分別定
    有明文。而事實之認定，應憑證據，如未能發現相當證據，或證據不足以證明，
    自不能以推測或擬制之方法，為裁判基礎（最高法院四十年台上字第八六號判例
    參照）。另認定犯罪事實所憑之證據，雖不以直接證據為限，間接證據亦包括在
    內；然而無論直接或間接證據，其為訴訟上之證明，須於通常一般之人不致有所
    懷疑，而得確信其為真實之程度者，始得據為有罪之認定，倘其證明尚未達到此
    一程度，而有合理之懷疑存在時，即無從為有罪之認定，亦有最高法院七十六年
    台上字第四九八六號判例可資參照。又刑法上之過失，其過失行為與結果間，在
    客觀上有相當因果關係始得成立。所謂相當因果關係，係指依經驗法則，綜合行
    為當時所存在之一切事實，為客觀之事後審查，認為在一般情形下，有此環境、
    有此行為之同一條件，均可發生同一之結果者，則該條件即為發生結果之相當條
    件，行為與結果即有相當之因果關係。反之，若在一般情形下，有此同一條件存
    在，而依客觀之審查，認為不必皆發生此結果者，則該條件與結果不相當，不過
    為偶然之事實而已，其行為與結果間即無相當因果關係，最高法院復著有七十六
    年台上字第一九二號判例可資參照。
三、本件公訴人認被告有前開犯行，無非係以被告有將前開臺北市中正區○○○路○
    段二０三號地下樓整修、重新裝潢，竟未於日後出讓於案外人陳鵬雲之時，將其
    改裝之通風設備及配電系統回復原狀，或告知受讓人陳鵬雲，使其得為相當之注
    意為主要論據。訊據被告戊○○，堅詞否認有何公訴人所指之犯行，辯稱當時天
    花板並不是只有其在使用，尚有其他人在使用，其雖有改裝裝置冷氣風管，但改
    裝之處並非起火之處等語。
四、經查：
    （一）本件上訴人即被告戊○○有改裝、重新裝潢地下樓之事實，業據告訴人吳
          銘堅指訴綦詳（見本院卷第三十頁），復為被告所自承，足認被告確有改
          裝、重新裝潢之事實。又本件起火點，乃上訴人原所承租之臺北市中正區
          ○○○路一段二０三號一樓之三十三東面會客室內部，業據證人，即臺北
          市政府消防局火災調查科小隊長丁○○於本院調查中證述屬實（見本院卷
          第一二九頁），復有臺北市政府消防局函文二份暨所附火災原因調查報告
          書一份在卷可稽（分見偵卷第十九至第六十二頁、本院卷第一一０頁至第
          一一一頁），均足認為真，從而，本件所可確定者有二，即１、上訴人即
          被告戊○○確實有重新裝潢之事實。２、本件之起火點，乃上訴人原所承
          租之臺北市中正區○○○路○段二０三號一樓之三十三東面會客室內部。
    （二）然上訴人縱有重新裝潢之事實，起火點又係於於上訴人原所承租之房屋內
          ，本諸前開最高法院之判例關於相當因果關係之說明，定須依經驗法則，
          綜合行為當時所存在之一切事實，為客觀之事後審查後，認為在一般情形
          下，有此環境、有此行為之同一條件，均可發生同一之結果者，則該條件
          即為發生結果之相當條件，方足認行為與結果有相當之因果關係存在。反
          之，若在一般情形下，有此同一條件存在，而依客觀之審查，認為不必皆
          發生此結果者，則該條件與結果不相當，不過為偶然之事實而已，其行為
          與結果間即無相當因果關係，尚不能僅因上訴人確有承租該屋，亦有重新
          裝潢之事實，即遽認失火責任應由被告所擔負，果如此，不啻賦予房屋之
          承租人過大之照料責任，從而本院認本件所最應審究者，乃被告之重新裝
          潢行為，是否係導致本件失火之主因？倘是，則被告當應對失火之結果負
          責；反之，倘無法確定被告之重新裝潢行為，與失火之發生，並無必然之
          關連性，則在無法確定失火主因之情形下，即不應將失火之責任歸諸於被
          告，應屬當然之理。
    （三）經本院訊問證人，即當時負責裝潢之丙○○，其證以：「（法官問證人）
          當初裝潢有無更改到水電？（證人答）總開關我沒有動過，只有幫他裝幾
          個電燈。辦公室及會客室是本來舊有的，我沒有動它……。（法官問證人
          ）知否水電係裝修何處之水電？（證人答）水電是幫他裝化糞池、馬桶及
          電燈。……（檢察官問證人）被告有無告訴你要特別注意火災？（證人答
          ）我都用防火防水的材料來裝潢。」等語（見本院卷第一四０至第一四一
          頁），足證證人丙○○當時裝潢時，並無更改到水電之總開關；又經細究
          本院當庭令證人丙○○所繪製其當時裝潢之部分可知，證人丙○○當時係
          裝潢臺北市中正區○○○路○段二０三號一樓之三十三西面辦公室及休息
          室等部分，至於東面會客室及辦公室，乃原有之部分，證人丙○○並未裝
          潢該部分，此有證人丙○○所繪製之現場裝潢情形一紙在卷可稽（見偵卷
          第三十六頁）；經將證人丙○○所繪製當時其裝潢部分之現場圖，對照以
          臺北市政府消防局火災原因調查報告書中起火點及延燒範圍（見偵卷第二
          十二頁）可知，經證人丙○○裝潢過之臺北市中正區○○○路○段二０三
          號一樓之三十三西面辦公室及休息室，並非本件之起火點，亦非火災之延
          燒範圍，足見證人丙○○所言，當時其有用防火材料裝潢等語，應屬可採
          ，否則當無經證人丙○○裝潢部分均無延燒之情。
    （四）另參以證人，即當時負責水電之甲○○，當時係裝修會客室（即起火點）
          旁邊之辦公室及該辦公室左邊之廁所，而新做之總開關係在該辦公室那邊
          等語（見本院卷第一六二頁），足證當時甲○○所裝修之水電部分，即為
          證人丙○○所裝潢之部分，並未動及起火點之臺北市中正區○○○路○段
          二０三號一樓之三十三東面會客室。
    （五）是綜合當時負責裝潢及水電之證人丙○○、甲○○之證詞可知，本件上訴
          人戊○○雖有重新裝潢之事實，然其僅裝潢臺北市中正區○○○路○段二
          ０三號一樓之三十三西面之辦公室、休息室、廁所等處，並未裝潢起火點
          及延燒點之東面會客室及辦公室，且經裝潢之部分均無受到任何延燒，足
          認當時確係以防火材料裝潢，從而，本件起火點及延燒點之東面會客室及
          辦公室，當非因上訴人戊○○裝潢之故導致失火，縱使上訴人確有重新裝
          潢之事實，然該等重新裝潢之原因與失火之結果間，本諸前開說明，即無
          相當因果關係，遽難僅因被告有重新裝潢之情，即認定係其重新裝潢導致
          失火之結果。
    （四）此外，復查無其他證據足認被告有公訴人所指之犯行，本諸前揭法條，不
          能證明被告犯罪，依法即應諭知被告無罪之判決，則原審依刑法第一百七
          十四條第三項、第一百七十五條第三項之規定對被告戊○○論罪科刑，尚
          有未洽，被告戊○○上訴意旨否認犯罪指摘原判決不當，為有理由，自應
          由本院予以撤銷改判，而為被告戊○○無罪之諭知。
五、本件被告所戊○○為既未該當於刑法第一百七十四條第三項、第一百七十五條第
    三項之構成要件，而應對其諭知無罪之判決，已如前述，原審本不得適用刑事訴
    訟法第七編所定之簡易程序對其論罪科刑，而應依刑事訴訟法第四百五十二條規
    定適用通常程序為審判，則本院所為前開判決，係依刑事訴訟法第四百五十五條
    之一第三項規定準用同法第三百六十九條第二項規定適用第一審通常程序而為之
    第一審通常程序判決，併此敘明。又本件被告戊○○經合法傳喚，無正當理由不
    到庭，故不待被告之陳述，逕行判決如主文，附此敘明。
據上論結，應依刑事訴訟法第四百五十二條、第四百五十五條之一第一項、第三項、
第三百六十九條第一項前段、第二項、第三百七十一條、第三百六十四條、第三百零
一條第一項，判決如主文。
本案經檢察官蔡秋明到庭執行職務。
中      華      民    國    九  十  一  年      三      月     七     日
                                臺灣臺北地方法院刑事第七庭
                                    審判長  法  官  陳坤地
                                            法  官  蔡世祺
                                            法  官  吳冠霆
右正本證明與原本無異。
如不服本判決，應於判決送達後十日內向本院提出上訴狀(應抄附繕本)。告訴人
或被害人如對於本判決不服者，應具備理由請求檢察官上訴，其上訴期間之計算
係以檢察官收受判決正本之日期為準。
                                            書記官  張耀鴻
中      華      民      國   九   十  一  年      三      月     七     日
